【裁判字號】    88,易,3835
【裁判日期】    890908
【裁判案由】    傷害等
【裁判全文】
臺灣臺中地方法院刑事判決                        八十八年度易字第三八三五號
    公  訴  人  台灣台中地方法院檢察署檢察官
    被      告  丙○○
                己○○
                丁○○
                乙○○
                戊○○
    共      同
    選任辯護人  汪紹銘
右列被告因傷害等案件，經檢察官提起公訴（八十八年度偵字第一二六四六、二二六
四六號），本院判決如左：
    主  文
丙○○、己○○、乙○○、戊○○共同以強暴使人行無義務之事，各處拘役貳拾日，
如易科罰金，均以參佰元折算壹日。
丁○○傷害人之身體，處罰金陸仟元，如易服勞役，以參佰元折算壹日；又共同以強
暴使人行無義務之事，處拘役貳拾日，如易科罰金，以參佰元折算壹日。
    事  實
一、丁○○於民國八十七年十一月二十一日凌晨二時許，在台中市○村路○段與福中
    街口，因不滿甲○○前曾與其父親丙○○交往，竟憤而基於傷害之故意，持其機
    車之大鎖，毆打甲○○之頭部，致其受有頭頂部瘀腫傷三乘一公分之傷害。旋又
    在上開地點，丁○○另行起意，與其父丙○○、其母己○○、其妹乙○○、及友
    人戊○○等人因認甲○○尚積欠丙○○若干債務，遂共同基於犯意之聯絡，由丙○○、己○○、丁○○、乙○○分別站立在甲○○所駕駛之自小客車周圍，戊○○、丙○○分別強坐在甲○○自小客車之右前座及後座，並將機車停放在甲○○
    車輛前方等強暴方式，強使甲○○行無義務之事，停留在該處與其等商談債務問
    題，迄同日凌晨六時許止。
二、案經甲○○訴由臺灣臺中地方法院檢察署檢察官偵查起訴。
    理  由
一、訊據被告等均矢口否認於右開時地，以強暴之方式使告訴人行無義務之事；被告
    丁○○復否認毆打告訴人之犯行，並辯稱：當天告訴人去找被告丙○○後外出，
    被告丁○○與乙○○後來在台中巿美村路二段及福中街遇見其等，被告丁○○再
    返家偕同被告己○○回到現場，雙方一直商談債務問題，被告並無任何強制行為
    ，亦無毆打告訴人；被告丙○○辯稱：當時如有強制告訴人之行為，則其後警員
    到場時，告訴人何以不向警員申告；被告己○○辯稱：告訴人前向被告借錢購買
    自小客車，當時係要求告訴人還錢，惟其僅口頭表示欲匯入被告之帳戶，但口說
    無憑，雙方又無法談妥，因而一直站在該處；被告乙○○辯稱：被告等既無毆打
    告訴人，亦無任何強制告訴人之犯行；被告戊○○則辯稱：其當天僅到現場找被
    告丁○○，停留未久即先行離去云云。經查：
    (一)被告丁○○持機車大鎖毆打告訴人之情節，迭據告訴人指訴綦詳；而告訴人曾
      因與被告丙○○相姦，經本院以八十八年度易字第二一０九號刑事判決有判處
      有期徒刑三月，得易科罰金，有該份判決書在卷可稽，又告訴人確實受有頭頂
      部瘀腫傷三乘一公分之傷害，亦有台灣省立台中醫院八十七年十一月二十一日
      之診斷證明書附卷可查，另被告丁○○亦坦承騎乘機車在前開地點尋獲告訴人
      及被告丙○○，均核與告訴人指訴之語相符，是被告丁○○毆打告訴人之犯行
      ，事證明確，堪以認定，其否認之詞，尚不足採。
    (二)被告丙○○於八十七年十一月二十日晚間約十時四十五分許，即已乘坐在告訴
      人之自小客車內，被告己○○珠則於翌日凌晨約一時許到達現場，此業據其等
      坦承在卷可稽（見本院八十九年二月二日審判筆錄）。證人即警員黃朝琴則於
      偵訊中證稱約於當日凌晨四時許巡邏經過現場（見第一二六四六號偵查卷第二
      九頁背面），另於台中巿警察局第三分局八十九年七月五日中分三刑字第一一
      五六七號函復本院之報告書中載稱約於當日五時許至現場處理，告訴人則指稱
      自當天凌晨二時許起至六時許止，為被告等圍住糾纏金錢問題（同上開偵查卷
      第十七頁）。則以上開證據資料所示，足以推定告訴人自當天凌晨起接近清晨
      時止，均在現場。
    (三)證人即警員黃朝琴於偵查中證稱：八十七年十一月二十一日凌晨四時許，其因
      執行巡邏勤務而行經臺中市○村路○段與福中街口，見數人聚集，下車察看，
      目睹被告戊○○坐在告訴人之車內，其餘被告則站在告訴人車輛之周圍，告訴
      人自小客車前四、五公尺處，尚停放一部機車，經其瞭解係債務及感情糾紛，
      其在場時未見被告有傷害或妨害自由之行為，當時告訴人曾向證人表示被告逼
      她還錢（見前開偵查卷第三０至三二頁）；另在前開報告書中載稱：其到達現
      場瞭解後，認係民事問題，未介入調解，告訴人只要求讓她離開現場，並未要
      求其他情事，因此證人僅協助告訴人離開現場等語。
    (四)綜合前開(二)、(三)之證據資料，及被告己○○所坦承當時要求告訴人還錢，因無
      法談妥，而一直站在該處之語，足見告訴人之所以自凌晨二時起至六時許止長
      時間未能離開現場，顯因被告丙○○、戊○○陸續盤據在其車內，及被告己○○、丁○○及乙○○等人站立在車輛周圍，並以機車擋道所致，其目的無非欲
      告訴人解決金錢問題，而以上開強暴之方式，強使告訴人行無義務之事，停留
      在該處與被告商談解決。從而，被告等共同妨害自由之犯行，亦事證明確，堪
      以認定，其等否認犯行之詞，不足採信。
二、核被告丙○○、己○○、丁○○、乙○○、戊○○等五人所為，均係犯刑法第三
    百零四條第一項之強制罪；被告丁○○另犯同法第二百七十七條第一項之傷害罪
    。被告五人就上開所犯強制罪，具有犯意之聯絡與行為之分擔，為共同正犯。又
    被告丁○○所犯強制罪及傷害罪，犯意各別，行為互殊，應分論併罰。爰審酌被
    告等犯罪之動機、目的，所使用之手段及強度，告訴人所受之損害，與犯後態度
    等一切情狀，就其等所犯之罪分別量處如主文所示之刑，並諭知易科罰金及易服
    勞役之折算標準。
據上論斷，應依刑事訴訟法第二百九十九條第一項前段，刑法第二十八條、第二百七
十七條第一項、第三百零四條第一項、第四十一條、第四十二條第二項，罰金罰鍰提
高標準條例第一條前段、第二條，判決如主文。
中      華      民      國      八十九      年      九      月    八    日
                                        法  官  莊  深  淵
右正本證明與原本無異。
如不服本判決，應於送達後十日內向本院提出上訴狀（須附繕本），上訴於台灣高等
法院台中分院。
                書記官
中      華      民      國      八十九      年      九      月    八    日
附錄論罪科刑法條
刑法第二百七十七條第一項：
傷害人之身體或健康者，處三年以下有期徒刑、拘役或一千元以下罰金。
刑法第三百零四條第一項：
以強暴、脅迫使人行無義務之事或妨害人行使權利者，處三年以下有期徒刑、拘役或
三百元以下罰金。


司法院資訊處製作；財團法人民間司法改革基金會備份。
